【裁判字號】    95,交聲,303
【裁判日期】    950428
【裁判案由】    違反道路交通管理處罰條例聲明異議
【裁判全文】
臺灣臺北地方法院交通事件裁定
原處分機關 台北市交通事件裁決所
異  議  人
即受處分人 甲○○
上列異議人即受處分人因違反道路交通管理處罰條例事件，對於
台北市交通事件裁決所九十五年三月二十二日所為之處分 (處分
案號：北市裁二字第裁22-A1A212799號)聲明異議，本院裁定如
下：
    主  文
異議駁回。
    理  由
一、按汽車行駛至交岔路口，其行進、轉彎，應依左列規定：「
    四車道以上或同向二車道道路，…欲左轉彎時，應距交岔路
    口三十公尺前換入內側車道或左轉車道…。」，道路交通安
    全規則第一百零二條第一項第五款定有明文。又汽車駕駛人
    在多車道左轉彎，不先駛入內側車道者，處新臺幣（以下同
    ）六百元以上一千八百元以下罰鍰，並記違規點數一點；又
    汽車駕駛人駕駛汽車違反道路交通安全規則，因而肇事致人
    受傷者，記違規點數三點。道路交通管理處罰條例第四十八
    條第一項第四款後段、第六十三條第一項第一款及第六十一
    條第三項前段分別定有明文。
二、本件原處分機關係以異議人即受處分人甲○○於民國九十四
    年十二月四日二十二時五十分許，駕駛車號ＳＵ—三八七號
    輕型機車搭載乘客劉惠萍沿貴陽街一段西向東方向第二車道
    行駛，至公園路、貴陽街一段路口時，竟未先駛入內側第一
    車道即為左轉彎，致其左側車身與由江惠如所駕駛，沿同方
    向第一車道行駛之車號五○六七—ＧＷ號自小客車右前車頭
    發生擦撞而肇事；並同時使乘客劉惠萍受有輕傷，經原舉發
    單位臺北市政府警察局交通大隊警員，以違反道路交通管理
    處罰條例第四十八條第一項第四款、第六十一條第三項規定
    掣單舉發後，受處分人在應到案日期前提出申訴後，由原舉
    發單位調查結果，仍認受處分人有上開違規行為，而依道路
    交通管理處罰條例第四十八條第一項第四款（漏列第一項）
    、第六十三條第一項第一款（漏列第一款）之規定，裁處罰
    鍰六百元並記違規點數一點；又因受處分人駕駛汽車違反道
    路交通安全規則，因而肇事致人受傷，另依同條例第六十一
    條第三項前段之規定記違規點數三點，共計違規點數四點。
三、受處分人甲○○就其有於上開時、地，駕駛前揭車號輕型機
    車搭載乘客劉惠萍與江惠如所駕駛之前開車號自小客車發生
    事故，致劉惠萍受有輕傷之事實並不爭執，惟辯稱：伊騎乘
    之機車係在已打左轉彎燈並切入內側車道後，在公園路口待
    轉而未轉之際，遭同向、同車道之前揭車號自小客車由後方
    追撞，並非是由外側車道直接左轉而致機車左側遭撞擊，值
    勤員警所製作之交通事故談話紀錄表內容過於簡略，而無法
    完整表達伊於警詢時所陳述之內容，致使事故原因分析誤判
    云云。
四、經查：證人即事發當時駕駛上開自小客車之江惠如於警詢時
    稱：我駕車況貴陽街西往東方向行駛於第一車道上，當行駛
    至肇事路口我駕車往東直行，行駛至肇事地時我車右前方一
    部機車未打方向燈突然往左側行駛，致我煞車閃避不及而使
    我車右前車頭與該機車左後側車身碰撞而肇事等語，證人即
    受處分人當時搭載之乘客劉惠萍於警詢時亦證述：我們車輛
    沿貴陽街西向東行駛至公園路左轉時，被一部沿同路同向由
    我們車輛左後方行駛過來之前揭自小客車前車頭撞及等語，
    有臺北市政府警察局中正一分局交通分隊交通事故談話紀錄
    可稽，其等均一致證述受處分人騎乘之機車係於沿貴陽街西
    往東行駛至公園路左轉時，與左後方直行之前揭自小客車發
    生碰撞，且經本院勘驗受處分人於事故當日接受中正第一分
    局警員陳居勝詢問之錄音光碟，受處分人陳稱：「從貴陽街
    往公園路方向行進，本來於貴陽街上行駛於第二車道，見後
    方無車，打方向燈欲左轉公園路，已經到公園路中間，正準
    備轉彎。左轉前看他的車子很遠的位置。…我車子左後被撞
    ，看到對方車子時，就是正對的那個地方。…左轉時回頭看
    見對方車子，大約有二、三十公尺。」等語，有勘驗筆錄附
    卷可稽，受處分人亦未明確表明其係在已先切入內側車道後
    ，遭後方同車道之自小客車撞及，核其陳述與員警所製作受
    處分人之交通事故談話紀錄之內容並無重大出入，再審酌卷
    附警方採證照片與前揭受處分人自行提供之採證照片、臺北
    市政府警察局中正一分局交通分隊道路交通事故補充資料表
    及道路交通事故現場圖所載，受處分人所駕駛之輕型機車遭
    撞及後，係橫倒於江惠如所駕駛自用小客車之前方，其左側
    車身有碰凹裂痕，江惠如所駕駛自用小客車右前車頭碰撞內
    凹，是由事故發生後受處分人機車倒地後與自小客車之行車
    方向係互成垂直，及雙方車損狀況可資推斷，受處分人確係
    由自小客車右前方欲左轉時，與自小客車發生擦撞，而非於
    已切入內側車道後，與自小客車行駛於同一內側車道時，始
    遭自小客車自後方撞及，是受處分人前揭所辯，核與上開事
    證有違，尚難採信，受處分人有於左轉彎時，未先駛入內側
    車道之違規事實，事證明確，洵堪認定。
五、綜上所述，本件事故係因受處分人駕駛上開機車搭載劉惠萍
    至上開肇事路口左轉時，未依道路交通安全規則規定，應於
    距交岔路口三十公尺前換入內側車道後再左轉，致與由江惠
    如所駕駛上開車號自小客車發生擦撞，受處分人違規事證明
    確，原處分機關以道路交通管理處罰條例四十八條第一項第
    四款（漏列第一項）及第六十三條第一項第一款暨違反道路
    交通管理事件統一裁罰基準表規定，裁處受處分人罰鍰六百
    元及記違規點數一點，核無違誤。又受處分人因有前揭違規
    之行為，致乘客劉惠萍受有輕傷，則原處分機關另依道路交
    通管理處罰條例第六十一條第三項規定，裁處受處分人計違
    規點數三點之處分，共計違規點數四點，於法並無不合，本
    件受處分人之異議為無理由，應予駁回。
據上論斷，應依道路交通案件處理辦法第十九條，裁定如主文。
中    華    民    國    95    年    4     月    28    日
                  交通法庭    法  官  李宜娟
以上正本證明與原本無異。
如不服本裁定，應於裁定送達後5日內向本院提出抗告狀。
                              書記官  游秀珠
中    華    民    國    95    年    5     月    10    日


司法院資訊處製作；財團法人民間司法改革基金會備份。
